臺灣橋頭地方法院民事判決　　　　　　110年度岡簡字第338號
原　　　告　蔡萬豐　

被　　　告　吳孟霏　

訴訟代理人　李正良律師
上列當事人間請求損害賠償事件，原告提起刑事附帶民事訴訟，
經本院刑事庭移送前來（110 年度交簡附民字第171 號），本院
於民國110 年12月30日言詞辯論終結，判決如下：
    主    文
被告應給付原告新臺幣壹拾壹萬肆仟柒佰貳拾元，及自民國一一
○年七月九日起至清償日止，按週年利率百分之五計算之利息。
原告其餘之訴駁回。
訴訟費用新臺幣壹仟元，由被告負擔。
本判決得假執行；但被告如以新臺幣壹拾壹萬肆仟柒佰貳拾元為
原告供擔保，免為假執行。
原告其餘假執行之聲請駁回。
    事實及理由
一、訴狀送達後，原告不得將原訴變更或追加他訴，但請求之基
    礎事實同一者、擴張或縮減應受判決事項之聲明者，不在此
    限，民事訴訟法第255 條第1 項第2 款、第3 款分別定有明
    文。原告起訴時原請求被告給付新臺幣（下同）638,170 元
    ，及自起訴狀繕本送達翌日起至清償日止，按週年利率5 ％
    計算之利息，嗣於訴訟繫屬中變更聲明為請求被告給付566,
    770 元，及自起訴狀繕本送達被告翌日起至清償日止，按週
    年利率5 ％計算之利息（本院卷83頁、169 頁）。經核應屬
    請求之基礎事實同一及縮減應受判決事項，合於民事訴訟法
    第255 條第1 項第2 、3 款之規定，應予允許，合先敘明。
二、原告主張：被告於民國109 年6 月13日15時23分許，騎乘NC
    U-0252號機車，沿高雄市路竹區中山路由南往北行駛，行經
    該路段與民強街口停等紅燈後，自機車停等區起駛欲右轉民
    強街行駛時，本應注意兩車並行之間隔，並隨時採取必要之
    安全措施，且轉彎車應讓直行車先行，而依當時天候、路況
    ，並無不能注意之情狀，竟疏未注意及此就貿然右轉，適原
    告於被告右側騎乘977-PTD 號機車（下稱系爭機車），見被
    告突然右轉而閃煞不及，兩車發生碰撞，致原告人車倒地（
    下稱系爭事故），因而受有左側肩膀、左側手肘、右側手部
    、左膝、左踝擦傷、左胸鈍傷、左鎖骨遠端骨折等傷害（下
    稱系爭傷害）。原告因而支出醫療費用新臺幣（下同）31,1
    50元、系爭機車之車輛維修費用93,620元、受有不能工作之
    工作損失192,000 元，另請求精神慰撫金250,000 元，上述
    金額合計為566,770 元，爰依侵權行為之法律關係提起本件
    訴訟，請求損害賠償等語，並聲明：被告應給付原告566,77
    0 元，及自起訴狀繕本送達翌日起至清償日止，按週年利率
    5 ％計算之利息。暨請准宣告假執行等語。
三、被告則以：系爭事故之發生，是因原告機車起步時，未遵守
    道路交通安全規則第89條第1 項第7 款、第94條第3 項所致
    ，被告就系爭事故之發生，並無過失。另原告修車費用過高
    ，且是否確實修車而受有損害，均有疑問。再原告前往佑康
    診所自費部分，非必要費用等語置辯。並聲明：原告之訴駁
    回。如受不利判決，願供擔保請准予宣告免假執行。
四、本院得心證之理由：
  ㈠原告主張被告於前揭時、地騎乘車牌號碼000-0000號機車與
    原告騎乘系爭機車發生碰撞，致原告人車倒地受有系爭傷害
    等情，業據其提出診斷證明書為證（見交附民卷第9-17頁）
    ，且為被告所不爭執。而被告涉嫌過失傷害案件，經本院11
    0 年度交簡字第626 號刑事判決判處被告過失傷害罪刑（處
    有期徒刑2 月，得易科罰金）確定，有上開刑事簡易判決在
    卷可考。另按汽車行駛時，駕駛人應注意車前狀況及兩車並
    行之間隔，並隨時採取必要之安全措施；轉彎車應讓直行車
    先行。道路交通安全規則第94條第3 項第7 款、第120 條第
    1 項第7 款分別定有明文。而經本院勘驗現場監視器畫面，
    其結果：「一、監視器時間44秒前，原告與被告均騎乘機車
    於機慢車停等區停等紅燈。若以兩造行車方向為基準，原告
    機車位置在被告機車位置右方。二、監視器時間45秒時，兩
    造行車方向應已轉換為綠燈，因此路口該方向之車輛均已起
    步，兩造亦起步往前。三、監視器時間45至47秒，原告機車
    與被告機車本系併排往前行駛，過程中被告機車速度稍快，
    逐漸超過原告機車約一個車輪。四、監視器時間47至48秒，
    被告機車往右轉，兩造機車發生碰撞。五、監視器時間50秒
    ，原告機車倒地於碰撞地點，被告則往右轉約一個機車車身
    。」，有本院勘驗筆錄可憑（本院卷第171 頁）。是由上開
    勘驗結果，足認被告騎乘機車自原告左前方欲右轉，疏未注
    意原告機車直行之動態，未讓原告機車先行，且右轉未注意
    保持安全距離，讓原告直行車先行，侵入右後方原告機車行
    進動線，其有過失甚明。被告抗辯伊無過失云云，自不足採
    。又被告過失與原告所受傷害有相當因果關係。被告駕車肇
    事過失侵害原告身體之事實，洵可認定為真正。
  ㈡按因故意或過失，不法侵害他人之權利者，負損害賠償責任
    ；汽車、機車或其他非依軌道行駛之動力車輛，在使用中加
    損害於他人者，駕駛人應賠償因此所生之損害；不法侵害他
    人之身體或健康者，對於被害人因此喪失或減少勞動能力或
    增加生活上之需要時，應負損害賠償責任；不法侵害他人之
    身體、健康、名譽、自由、信用、隱私、貞操，或不法侵害
    其他人格法益而情節重大者，被害人雖非財產上之損害，亦
    得請求賠償相當之金額，民法第184 條第1 項前段、第191
    條之2 前段、第193 條第1 項、第195 條第1 項前段定有明
    文。本件被告騎乘機車肇事致使原告受傷，原告訴請被告賠
    償損害自屬有據。茲就原告請求被告賠償損害項目及金額是
    否有理，逐項論述如次：
  ⒈醫療費用部分：
  ①原告主張其因被告之過失傷害行為，於高新醫院就醫支出醫
    療費用830 元、於高雄醫學大學附設中和醫院就醫支出醫療
    費用3,640 元等語，業據其提出高新醫院、高雄醫學大學附
    設中和紀念醫院之收據為憑（見本院卷第97-117頁）為憑，
    經核均係其因被告上揭過失傷害行為，為受治療而有支出之
    必要，則原告此部分對被告之請求，當足採取。至被告上開
    費用應扣除診斷書之費用，惟診斷書係原告為證明損害發生
    及其範圍所必要之費用，自應納為損害之一部分，被告此部
    分所辯，難認有理。
  ②原告另主張其因被告之過失傷害行為，於佑康診左就醫支出
    醫療費用26,180元（本院卷第170 頁）等語，並提出收據為
    憑（見本院卷第127-143 頁）為憑。惟查原告所提出康佑診
    左收據，其中24,380元部分，均係自費醫療，但並無證據顯
    示原告因系爭事故所受傷害，確有自費醫療之必要，原告此
    部分請求尚屬無據。是原告就佑康診所就醫部分，僅得請求
    被告賠償醫藥費用1,800 元。
  ③綜上，原告請求被告賠償醫藥費用6,270 元，核屬有據，逾
    此範圍之請求，尚非正當
  ⒉系爭機車維修費用：
  ①按負損害賠償責任者，除法律另有規定或契約另有訂定外，
    應回復他方損害發生前之原狀；該項情形，債權人得請求支
    付回復原狀所必要之費用，以代回復原狀，民法第213 條第
    1 項、第3 項定有明文。債權人所得請求回復原狀之必要費
    用，倘以修復費用為估定其回復原狀費用之標準，修理時以
    新品換舊品時，應予折舊，最高法院108 年度台上字第363
    號民事判決意旨可資參照。
  ②被告應負系爭機車毀損之損害賠償責任已見前述，依上開規
    定，被告即應賠償系爭機車回復原狀之必要費用。經查，系
    爭機車修復費用93,620元（材料84,220元、工資9,400 元）
    ，有估價單2 紙（見本院卷第89-91 頁）在卷可參。而依行
    政院所頒固定資產耐用年數表及固定資產折舊率表，系爭機
    車之耐用年數為3 年，依平均法計算其折舊結果（即以固定
    資產成本減除殘價後之餘額，按固定資產耐用年數表規定之
    耐用年數平均分攤，計算折舊額），每年折舊率為3 分之1
    ，並參酌營利事業所得稅查核準則第95條第6 項規定「固定
    資產提列折舊採用定率遞減法者，以1 年為計算單位，其使
    用期間未滿1 年者，按實際使用之月數相當於全年之比例計
    算之，不滿1 月者，以1 月計」，系爭機車自出廠日103 年
    11月，迄本件車禍發生時即109 年6 月13日，已使用5 年7
    月，則零件扣除折舊後之修復費用估定為21,050元【計算方
    式：1.殘價＝取得成本÷( 耐用年數＋1)即84,200÷( 3+1)
    ≒21,050（小數點以下四捨五入）；2.折舊額＝( 取得成本
    －殘價) ×1/（耐用年數）×（使用年數）即( 84,200－21
    ,0 50)×1/3 ×（5+7/12）≒63,150（小數點以下四捨五入
    ）；3.扣除折舊後價值＝（新品取得成本－折舊額）即84,2
    00－63,150＝21,050】，加計工資9,400 元，為30,450元。
    故原告請求於30,450元範圍內為有理由，應予准許。至被告
    辯稱，依照片觀之受損並不嚴重，惟判斷機車受損是否嚴重
    ，應係實地將機車送修估價，而非單純以照片判斷，被告此
    部分所辯，難認有據。
  ⒊薪資損失部分：
    原告主張其投保薪資為24,000元，因本件傷勢而有8 個月無
    法工作，故受有不能工作損失192,000 元等語（見本院卷第
    83頁）。惟依高雄醫學大學附設中和紀念醫院於109 年12月
    24日出具之診斷證明書上之記載，原告因系爭傷勢，不宜出
    力，宜休養2 個月。但原告於109 年9 月間前往祐康診所復
    建，該診所卻判斷於應暫休養6 個月（見本院卷第121-123
    頁）。二醫療單位就休養期間之判斷明顯。本院衡酌高雄醫
    學大學附設中和紀念醫院為教學醫院，出具之診斷證明有較
    高之公信力，且原告復未能提出停業長達8 個月之其他證據
    ，故其請求超過2 個月部分不能工作之損害，尚屬無據。又
    原告投保薪資為24,000元，有投保薪資明細乙份可憑（見本
    院卷第85頁），從而，原告請求48,000元不能工作之損失，
    應屬有據，逾此範圍之請求，則屬無據。
  ⒋慰撫金部分：
    按不法侵害他人之身體、健康、名譽、自由、信用、隱私、
    貞操，或不法侵害其他人格法益而情節重大者，被害人雖非
    財產上之損害，亦得請求賠償相當之金額，亦為民法第195
    條第1 項前段明定。又慰撫金之多寡，應斟酌雙方之身份、
    地位、資力與加害程度，及其他各種情形核定相當之數額，
    該金額是否相當，自應依實際加害情形與被害人所受之痛苦
    及雙方之身份、地位、經濟狀況等關係決定之（最高法院51
    年度台上字第223 號判例意旨參照）。經查，被告因前開過
    失行為致原告受有上開傷害，則原告受有身體及精神痛苦，
    堪可認定，是原告依上開規定請求被告賠償慰撫金，自屬有
    據。本院審酌原告學歷為專科畢業，從事自由業，109 年間
    有利息所得約六千元，名下有房屋3 筆、土地9 筆、汽車一
    部；被告為大學學生，名下無任何財產（見兩造警詢筆錄、
    稅務電子閘門所得調件明細），復參被告之過失情節、原告
    所受傷害等一切情狀，認原告請求被告賠償精神慰撫金以
    30,000元為適當，應予准許，逾此部分之請求，應予駁回。
  ㈢綜上，原告得請求被告給付之金額應為114,720 元（計算式
    ：系爭車輛修復費用30,450元＋不能工作損失48,000＋醫療
    費用6,270 元＋精神慰撫金30,000元＝114,720 元）。
  ㈣末按給付有確定期限者，債務人自期限屆滿時起，負遲延責
    任；給付無確定期限者，債務人於債權人得請求給付時，經
    其催告而未為給付，自受催告時起，負遲延責任。其經債權
    人起訴而送達訴狀，或依督促程序送達支付命令，或為其他
    相類之行為者，與催告有同一之效力；又遲延之債務，以支
    付金錢為標的者，債權人得請求依法定利率計算之遲延利息
    ，而應付利息之債務，其利率未經約定，亦無法律可據者，
    週年利率為5 ％，民法第229 條第1 項、第2 項、第233 條
    第1 項前段及第203 條分別定有明文。查，本件原告請求請
    求被告賠償139,600 元部分，係以支付金錢為標的，且無確
    定期限，又未約定利息，則被告應自受催告時起，負遲延責
    任，則原告就上述得請求之金額，併請求自起訴狀繕本送達
    被告之翌日即110 年7 月9 日（見本院附民卷第27頁）起至
    清償日止，按年息5 ％計算之利息，同為有據。
五、綜上所述，原告依侵權行為之法律關係，請求被告給付114,
    720 元及自110 年7 月9 日起至清償日止，按週年利率5 ％
    計算之利息，為有理由，應予准許。逾此範圍之請求，則屬
    無據，應予駁回。
六、本件原告勝訴部分係就民事訴訟法第427 條第1 項訴訟適用
    簡易程序所為被告部分敗訴之判決，依同法第389 條第1 項
    第3 款規定，應就被告敗訴部分，依職權宣告假執行。原告
    所為宣告假執行之聲請，僅在促使法院為此職權之行使，本
    院自不受其拘束，仍應逕依職權宣告假執行，惟此部分聲請
    既已依職權宣告，無再命原告提供擔保之必要，此部分不另
    為准駁之諭知，並依同法第392 條第2 項規定，宣告被告預
    供擔保後，得免為假執行，至原告敗訴部分，其假執行之聲
    請即失所附麗，應併予駁回，附此敘明。
七、本件係經本院刑事庭以裁定移送前來，依刑事訴訟法第504
    條規定，本免納裁判費，然就原告請求之機車及財物損失，
    非屬刑事附帶民事之範圍，依法仍應徵收裁判費，爰依職權
    定本件訴訟費用為1,000 元（即第一審裁判費），由被告負
    擔。
中    華    民    國   111    年    1     月    13    日
                  岡山簡易庭  法    官  林揚奇
以上正本係照原本作成。
如不服本判決，應於送達後20日內，向本院提出上訴狀並表明上
訴理由，如於本判決宣示後送達前提起上訴者，應於判決送達後
20日內補提上訴理由書（須附繕本）。
中    華    民    國   111    年    1     月    13    日
                              書 記 官  陳麗如